【裁判字號】    95,上,908
【裁判日期】    970715
【裁判案由】    給付貨款
【裁判全文】
臺灣高等法院民事判決                   95年度上字第908號
上  訴  人  厚生玻璃工業股份有限公司
法定代理人  甲○○
訴訟代理人  鄭富方律師
            孔繁琦律師
複  代理人  陳澤榮律師
            陳宏雯律師
被  上訴人  亞洲酒品事業股份有限公司
法定代理人  吳學良
訴訟代理人  張  權律師
複  代理人  林曜辰律師
上列當事人間給付貨款事件，上訴人對於中華民國95年 9月18日
臺灣臺北地方法院94年度訴字第5666號第一審判決提起上訴，被
上訴人提起附帶上訴，經本院於97年7月1日言詞辯論終結，判決
如下：
    主  文
原判決關於駁回上訴人後開第二項之訴部分，暨命負擔訴訟費用
之裁判均廢棄。
被上訴人應再給付上訴人新臺幣貳佰陸拾捌萬玖仟貳佰貳拾捌元
及自民國九十四年八月十二日起至清償日止按年利率百分之五計
算之利息。
上訴人其餘上訴駁回。
被上訴人之附帶上訴駁回。
第一審訴訟費用及第二審訴訟費用關於上訴部分，由被上訴人負
擔十分之七，餘由上訴人負擔。第二審訴訟費用關於附帶上訴部
分，由被上訴人負擔。
    事  實
甲、上訴人方面：
一聲明：
  (一)原判決不利於上訴人部分廢棄。
  (二)被上訴人應再給付上訴人新臺幣（下同）3,886,155元 及自
    民國94年8月12日起至清償日止按年利率5％計算之利息。
  (三)附帶上訴駁回。
二陳述：除與原判決記載相同者外，補稱略以：
  (一)依最高法院47年度臺上字第1421號判決意旨，違約金推定為
    損害賠償之預約，所約定之額數若與實際所受損害顯相懸殊
    者，法院始得以當事人實際上所受損失為標準酌予核減。上
    訴人請求被上訴人給付違約金，本無庸證明實際所受之損害
    ，且本件並無「顯相懸殊」情形， 法院不得依民法第252條
    規定酌減違約金之數額。
  (二)依最高法院54年度臺上字第740號 判決意旨，違約金推定為
    損害賠償之預約，斟酌被害人實際所受損害時，凡在相當因
    果關係內所生一切積極或消極損害，均應予賠償。上訴人所
    受實際損害，係因被上訴人未依約提貨所受損害及所失利益
    ，包括製造成本3,783,241元、出售利潤329,068元、庫存費
    用561,255元、銷燬費用86,850元、周轉利息支出150,750元
    ，扣除玻璃瓶經銷燬後得供作燒製玻璃瓶之原料435,228 元
    ，上訴人至少受有4,475,936元之損害， 與約定之違約金額
    約略相當，違約金並無過高情形。
    1.製造成本部分：上訴人係依系爭買賣契約第１條約定，製
      作特定瓶色、重量、容量之玻璃瓶，且將被上訴人提供之
      商標圖樣直接燒製於瓶底，被上訴人未提貨部分無從轉賣
      他人或另供他用，其製造成本按未稅價款92％計算，合計
      為3,783,241元，屬上訴人實際所受損害。
    2.出售利潤部分：被上訴人未提貨部分之出售利潤，為未提
      貨部分之未稅價款減去製造成本，合計329,068元， 屬上
      訴人實際所失利益。
    3.庫存費用部分：系爭買賣契約之玻璃瓶均以棧板裝載，單
      一棧板可裝載之玻璃瓶數量分別為1440支、1080支、2800
      支，被上訴人未提貨部分須使用之棧板數分別為507個、
      46個、26個，合計為579個。 棧板之長1公尺、寬1.2公尺
      ，可堆疊兩層擺放，故579個棧板占用空間為348平方公尺
      即約105.27坪，又棧板間須留走道等空間，故共占用庫存
      空間約150坪。 自約定交貨日期最末日92年12月31日之次
      日起至94年9月2日玻璃瓶銷燬日止，其間約20個月，參酌
      上訴人與訴外人大享容器工業股份有限公司訂立之倉庫租
      賃契約，260坪倉庫每月租金4萬元，可知本件庫存空間租
      金費用約為461,538元。又棧板之單價為310元，約使用２
      、３年須汰換， 以使用年限３年計算，579個棧板約消耗
      99,717元（579 ×20÷36×310 = 99,717）。以上兩項庫
      存費用支出合計561,255元，屬上訴人所受損害。
    4.銷燬費用部分：被上訴人未依約提領部分之貨品，因不能
      轉售或另供他用，上訴人僅得悉數銷燬，銷燬費用支出亦
      屬上訴人之損害。 按每一棧板之拆卸回爐工資150元計算
      ，被上訴人未提貨部分之銷燬費用為86,850元（579×150
      =86,850）。
    5.周轉利息支出部分：上訴人習於將閒置資金投入定期存款
      ，因被上訴人未依約提貨，致上訴人未能於交貨日期內取
      得該部分價金4,317,950元，自約定交貨日期最末日92 年
      12月31日之次日起至94年8月11日系爭契約終止日 即支付
      命令送達日止，其間約19月，按中華郵政股份有限公司１
      年期定期存款利率2.205％ 計算，上訴人所受周轉利息支
      出之損害約為150,750元（4,317,950×0.02205÷12×19=
      150,750）。
    6.被上訴人未依約提領之玻璃瓶經銷燬後，成為玻璃原料，
      總重量為414,502.89公斤（364,939.5+31,155.39+18,408
      =414,502.89）， 按每公斤1.05元計算，上訴人受有利益
      435,228元（414,502.89*1.05=435,228），此部分利益應
      扣除之。
    7.綜上，上訴人至少受有4,475,936元之損害（3,783,241+
      329,068+561,255+86,850+150,750－435,228＝4,475,936
      ），惟上訴人因被上訴人未依約提貨所受損害繁多，不能
      逐一列舉，請依民事訴訟法第222條第2項規定，審酌一切
      情況定其數額。本件違約金數額即未交完貨全部價款加計
      剩餘訂金之總和5,676,937元， 與上訴人實際所受損害並
      未顯相懸殊，非屬民法第252條所稱「過高」之情形， 不
      應酌減。
  (三)上訴人銷燬數量大於未出貨數量，係因成品有一定之破損機
    率，故實際須超額生產，此乃玻璃工業之慣例，因而系爭買
    賣契約第5條均約定「交貨總數量在增減5％範圍內甲方同意
    接受交貨」。
  (四)系爭買賣契約第９條約定由被上訴人給付者為「訂金」，並
    非預付之貨款。雖第３份契約將「作為定金」字樣刪除，然
    「訂金」之字樣仍予維持。
三證據：除援用原審提出者外，補提林誠二著損害賠償總額預定
  違約金之損害舉證問題、玻璃瓶照片、損害額計算相關數據一
  覽表、94年9月2日成品破損報告表、臺灣省會計師公會會員印
  鑑證明書、上訴人91年度暨92年度損益表、倉庫租賃契約暨統
  一發票存根聯、上訴人買受棧板之統一發票收執聯、每板拆卸
  回爐工資明細、扣除利益計算相關數據一覽表、定期存款存單
  、上訴人向楊欣實業有限公司購入玻璃原料之統一發票、司法
  院第１期司法業務研究會司法院第一廳研究意見、最高法院77
  年度臺上字第767號、91年度臺上字第635號、93年度臺上字第
  1821號判決、鄭玉波著民法債編總論、邱聰智著民法債編通則
  、劉春堂著判解民債編通則、黃立著民法債編總論、臺北地院
  85年度重訴字第354號 判決等影本為證。
乙、被上訴人方面：
一聲明：
  (一)原判決不利於被上訴人部分廢棄。
  (二)上開廢棄部分，上訴人在第一審之訴及假執行之聲請均駁回
    。
  (三)上訴人之上訴駁回。
二陳述：除與原判決記載相同者外，補稱略以：
  (一)上訴人主張其所受損害中，製造成本3,783,241元 所依據之
    92％營業成本高於同業標準，顯不合理； 出售利潤329,068
    元部分則因第2、3份買賣契約已據被上訴人給付全額貨款而
    不得再主張。另庫存、棧版費用561,255元 所依據之倉庫租
    賃契約及統一發票與本件無關，且被上訴人迄94年1月4日尚
    繼續提領貨物，契約終止前之庫存、棧版費用含於製造成本
    ，不得重複計算損害，否認棧版費用之真實性及必要性。否
    認銷燬玻璃瓶之事實，且上訴人就第2、3份買賣契約已付清
    價金，上訴人擅自銷燬之費用86,850元係不必要之支出。至
    周轉利息支出150,750元 非按獲利計算，卻按請求之總金額
    計算，亦不合理，
  (二)系爭買賣契約之真意係先給付定金，俟提貨時，依提貨情形
    比例扣減貨款，亦即有將同額定金轉為貨款一部之意，該部
    分實屬貨款性質。
三證據：除援用原審提出者外，補提91至96年度營利事業各業所
  得額同業利潤標準為證，並聲請訊問證人王源泉、何明德，以
  證明兩造間有已付款未提貨而寄貨及後來無貨可提情形。
    理  由
一上訴人主張：被上訴人於92年間向上訴人訂購玻璃瓶，訂有如
  原判決附表所示系爭３份買賣契約，詎逾約定交貨期限92年12
  月31日，被上訴人之提貨數量仍未達系爭買賣契約之約定，嗣
  經催告，上訴人已於本件訴訟之支付命令送達日即94年8 月11
  日向被上訴人終止系爭買賣契約，並依系爭買賣契約第12條第
  2項關於違約金之約定，沒收被上訴人交付之定金1,358,977元
  ，尚得請求被上訴人給付未提貨部分之 含稅價款4,317,950元
  等情，求為判命上訴人給付4,317,950元 及自支付命令送達翌
  日即94年8月12日起至清償日止按年利率5％計付利息之判決（
  原審判命被上訴人給付431,795元及利息， 駁回上訴人其餘之
  訴，上訴人對其不利部分上訴，被上訴人則對其不利部分提起
  附帶上訴）。
二被上訴人則辯稱：系爭買賣契約第12條第2項約定之 違約金過
  高，應予酌減，因上訴人主張之製造成本損害高於同業標準，
  且被上訴人已就第2、3份買賣契約給付全額貨款，上訴人不得
  主張有出售利潤之損失，另上訴人主張之庫存及銷燬費用損害
  不實，周轉利息支出之損害亦不合理等語。
三兩造不爭執事項：
  (一)被上訴人於92年間向上訴人訂購玻璃瓶，並簽訂如原判決附
    表所示系爭３份買賣契約，交貨日期分別至92年12月31日、
    92年10月31日、92年8月31日為止。 系爭買賣各契約第12條
    第2項均約定：「甲方（即被上訴人） 如不能按合約規定之
    數量接受交貨或提貨數量未達合約所定時，乙方（即上訴人
    ）得終止合約，並請求給付未交貨之全部價款及其剩餘之訂
    金視同沒收，甲方不得異議」，此係關於違約金之約定。（
    參見原法院卷第14至28頁之系爭3份買賣契約書）
  (二)系爭３份買賣契約訂購之玻璃瓶規格及數量分別為「＃695A
    」100萬支（每支4.8元）、「＃651A」 18萬支（每支6.3元
    ）、「＃238」25萬支（每支4.2元），被上訴人僅分別提貨
    270,121支、130,547支、179,200支，尚分別有729,879支、
    49,453支 、70,800支未出貨 ， 未出貨部分之價款 分別為
    3,503,419元、311,554元、297,360元，合計4,112,333元，
    含稅後之價款分別為3,678,590元、327,132元 、312,228元
    ，合計4,317,950元。被上訴人之提貨數量未達系爭3份買賣
    契約之約定。（參見原法院卷第77至119頁之出貨明細、 送
    貨單、對帳單、應收帳款明細表）
  (三)被上訴人就系爭３份買賣契約分別給付上訴人之定金為960,
    000元、1,190,700元、1,102,500元， 上訴人依被上訴人提
    貨情形比例扣減貨款後，定金分別剩餘703,251元、335,676
    元、320,060元，合計剩餘1,358,977元。（參見原法院卷第
    81、84、87、90、92、94、96、99、108、110、113、115、
    117、119頁之對帳單、應收帳款明細表）
  (四)系爭買賣契約之交貨日期至92年12月31日全部屆滿，屆滿後
    被上訴人陸續於93年8月10日、 同年11月8日、9日向上訴人
    提貨，最後一次提貨日期為94年1月4日 （原法院卷125頁之
    94年1月4日送貨單），上訴人均出貨。上訴人於系爭買賣契
    約屆滿前未向被上訴人主張被上訴人有違反系爭契約第５條
    之情事或依第12條第2項約定為終止契約之意思表示。
  (五)上訴人曾於94年4月4日、同年5月18日函，及同年6月24日板
    橋海山郵局第117號存證信函中， 催告被上訴人提貨，附帶
    上訴人未予置理，上訴人於本件訴訟之支付命令送達日即94
    年8月11日向被上訴人為終止系爭買賣契約之意思表示。（
    參見原法院卷第75、76、29至31、143頁之上訴人94年4月4
    日函、94年5月18日函、板橋海山郵局第117號存證信函暨被
    上訴人收受送達回執、原法院支付命令卷23頁之支付命令送
    達回證）
  (六)上訴人銷燬玻璃瓶後之玻璃原料，總重量為414,502.89公斤
    ，按每公斤1.05元計算，總價為435,228元。
四兩造爭執要點及本院之判斷
  系爭買賣契約第12條第2項：「甲方（即被上訴人） 如不能按
  合約規定之數量接受交貨或提貨數量未達合約所定時，乙方（
  即上訴人）得終止合約，並請求給付未交貨之全部價款，及其
  剩餘之訂金視同沒收，甲方不得異議」係關於違約金之約定。
  被上訴人於約定交貨期限屆滿時，提貨數量未達系爭買賣契約
  之約定，上訴人曾為催告，已於本件訴訟之支付命令送達日即
  94年8月11日向被上訴人為終止系爭買賣契約之意思表示， 而
  未交貨部分之全部價款含稅合計4,317,950元， 被上訴人已交
  付之定金餘額合計1,358,977元， 如依上開約定計算之違約金
  共5,676,937元等情，為兩造所不爭執。 兩造同意其爭執要點
  在於：上訴人因被上訴人未依約提貨，受有多少損害？上訴人
  依系爭買賣契約第12條第2項約定得請求之違約金 是否過高而
  應予酌減？茲分述如次。
  (一)按「當事人約定契約不履行之違約金過高者，法院固得依民
    法第252條 以職權減至相當之數額，惟是否相當仍須依一般
    客觀事實、社會經濟狀況及當事人所受損害情形，以為酌定
    標準，而債務已為一部履行者，亦得比照債權人所受利益減
    少其數額。」最高法院49年臺上第807號判例意旨 可資參照
    。又違約金之約定，係當事人依契約自由原則，盱衡履約之
    意願、能力及違約之損害程度，以自由意識及平等地位所為
    ，於債務不履行時，債權人毋須證明其因此所受損害額多寡
    ，即得依約請求債務人支付，故債務人如認約定之違約金過
    高而請求法院減至相當之數額，應就約定違約金過高之有利
    於己事實負舉證責任（最高法院92臺上字第697號、 92臺上
    字第2747號、93臺上字第909號判決意旨可資參照）。
  (二)被上訴人主張系爭買賣契約第12條第2項 約定之違約金過高
    ，請求酌減，惟僅就上訴人主張：其因被上訴人未依約提貨
    所受損害及所失利益，包括製造成本3,783,241元、 出售利
    潤329,068元、庫存費用561,255元、銷燬費用86,850元及周
    轉利息支出150,750元， 扣除玻璃瓶銷燬後所得玻璃原料之
    價值435,228元後，至少為4,475,936元，與約定之違約金額
    約略相當等語，辯稱：上訴人主張之製造成本損害高於同業
    標準，且被上訴人已就第2、3份買賣契約給付全額貨款，上
    訴人不得主張有出售利潤之損失，另上訴人主張之庫存及銷
    燬費用損害不實，周轉利息支出之損害亦不合理等語，並未
    舉證證明約定之違約金過高，自不足以依其主張酌減違約金
    。惟審酌上訴人主張之下列實際損害情形，仍應認本件約定
    之違約金宜減至448萬元，方為相當：
    1.製造成本及出售利潤部分
      上訴人主張：其依系爭買賣契約第１條約定，製作特定瓶
      色、重量、容量之玻璃瓶，且將被上訴人提供之商標圖樣
      直接燒製於瓶底，被上訴人未提貨部分無從轉售或另供他
      用等情，業據提出系爭買賣契約書及照片為證，則上訴人
      主張其就未提貨部分受有製造成本之損害及出售利潤之損
      失等語，並非無據。故上訴人以略低於被上訴人未提貨部
      分未稅價款4,112,333元 （詳見兩造不爭執事項(二)）之數
      額4,112,219元（參見本院卷第81頁） 為其所受製造成本
      損害及所失出售利潤之總額，並無不當。至於被上訴人雖
      主張其已就第2、3份買賣契約給付全額貨款，上訴人並無
      出售利潤之損害等語，惟系爭買賣契約第９條已明文約定
      被上訴人應給付者為「訂金」，且依被上訴人所稱：系爭
      買賣契約係先給付定金，俟提貨時，依提貨情形比例扣減
      貨款， 將同額定金轉為貨款之一部等語， 亦符合民法第
      249條第1款之規定，亦即定金於契約履行時作為給付之一
      部。是足認被上訴人依系爭買賣契約第９條約定所給付者
      確為定金，並非貨款，僅於契約履行時方得作為給付之一
      部。本件既因被上訴人未依約提貨，致上訴人依約請求給
      付違約金，則被上訴人前所付定金即無從作為貨款之一部
      ，而應依系爭買賣契約第12條第2項約定沒收。 故被上訴
      人尚不得因已就第2、3份買賣契約給付相當於全額貨款之
      定金，遽謂上訴人未受有製造成本及出售利潤之損害。
    2.庫存費用部分
      上訴人主張系爭買賣契約之玻璃瓶均以棧板裝載等情，有
      系爭買賣契約第７條之約定為證，另主張：單一棧板可分
      別裝載玻璃瓶1440支、1080支、2800支，被上訴人未提貨
      部分須分別使用棧板507個、46個、26個，合計579個，以
      棧板長1公尺、寬1.2公尺及可堆疊兩層擺放計算，579 個
      棧板占用空間為348平方公尺即約105.27坪（1×1.2×579
      ÷2×0.3025=105.27），加上棧板間之走道等空間，被上
      訴人未提貨部分共占用庫存空間約為150坪等情， 為被上
      訴人所不爭執，均堪認為真實。則上訴人以約定交貨日期
      最末日92年12月31日之次日起至94年9月2日玻璃瓶銷燬日
      止約20個月間，參酌上訴人與訴外人大享容器工業股份有
      限公司訂立之倉庫租賃契約及統一發票（參見本院卷第87
      至90頁），按260坪倉庫每月租金4萬元計算，主張被上訴
      人逾交貨日期未提貨部分占用庫存空間致上訴人受有租金
      費用約461,538元（4萬元÷260×150×20 =461,538 ）之
      損害 以及按棧板單價310元（參見本院卷第91頁之統一發
      票）與使用年限3年計算，主張579個棧板於上開20個月期
      間約有99,717元（579×20÷36×310 =99,717）因耗損所
      生之損害，合計庫存費用之損害為561,255元 （461,538
      +9,9717=561255），亦無不當。
    3.銷燬費用部分：
      被上訴人未依約提領部分不能轉售或另供他用，已如前述
      ，則上訴人主張：其已於94年9月2日將未提領部分全數銷
      燬，受有按每一棧板拆卸回爐工資150元計算 之損害等情
      ，並提出成品破損報告書、每板拆卸回爐工資明細為證（
      參見本院卷第82至84、92頁），應堪採信。惟上訴人銷燬
      之玻璃瓶數量（772,120支、60,300支、81,200支） 超過
      被上訴人未依約提領部分 （729,879支 、 49,453支、
      70,800支），參酌系爭買賣契約第5條「… （交貨總數量
      在增減5％範圍內甲方同意接受交貨）…」及第8條「…(三)
      隨貨補破損1％」之約定， 可見上訴人主張其須超額生產
      ，並非無據。故上訴人銷燬之玻璃瓶數量未超過被上訴人
      未提領部分加6％即773,672支、52,420支、75,048支之範
      圍，應認合於系爭買賣契約之約定，則第2、3份買賣契約
      銷燬之玻璃瓶數量分別超過7,880支、6,152支，使用棧板
      數分別超過約7個（7,880 ÷1080＝7.3）、 2個（6,152÷
      2800 ＝2.2）部分之銷燬費用應予扣除。亦即按每一棧板
      之拆卸回爐工資150元計算， 被上訴人未提貨部分因銷燬
      而支出之費用85,500元 （579－7－2＝570,570 ×150 =
      85,500）部分，得認係上訴人之損害。
    4.周轉利息支出部分
      上訴人主張：其因被上訴人未依約提貨、付款，致於約定
      交貨日期最末日92年12月31日之次日起 至94年8月11日系
      爭契約終止日即支付命令送達日止約19個月間，受有該部
      分價金周轉利息支出之損害等語，堪認合乎常理。故上訴
      人以被上訴人未依約提貨部分之含稅價款4,317,950 元，
      按中華郵政股份有限公司1年期定期存款利率2.205％計算
      上開19個月間之利息損害約為150,750元 （4,317,950 ×
      0.02205÷12×19 = 150,750），為有理由。
    5.綜上，上訴人因被上訴人未依約提貨可得確實計算之損害
      為製造成本及出售利潤4,112,309元、庫存費用561,255元
      、銷燬費用85,500元 及周轉利息支出 150,750元， 共計
      4,909,814元， 扣除兩造不爭執未提領之玻璃瓶經銷燬後
      成為燒製玻璃瓶原料之價值435,228元， 所受可計算之損
      害為4,474,586元， 加上其他如處理違約事宜等不可計算
      之損害，較之本件約定違約金數額即未提貨部分價款加計
      剩餘定金之總額5,676,937元， 應認過高，爰將本件約定
      違約金數額酌減為448萬元， 扣除上訴人已取得尚剩餘之
      定金1,358,977元，被上訴人應給付上訴人3,121,023元，
      上訴人逾此部分之請求不應准許。
五綜上所述，上訴人依系爭買賣契約關係，請求上訴人給付違約
  金3,121,023元及自支付命令送達翌日即94年8月12日起至清償
  日止按年利率5％ 計算之利息，為有理由，應予准許；逾此所
  為請求，為無理由，應予駁回。原審就上開應准許部分中超過
  431,795元及其利息部分， 為上訴人敗訴判決，尚有未洽，上
  訴意旨求予廢棄改判，為有理由，爰由本院予以廢棄改判如主
  文第2項所示。 至於上開不應准許部分，原判決為上訴人敗訴
  判決，並駁回其假執行之聲請，並無不合，上訴人聲明廢棄改
  判，為無理由。又原審判命被上訴人給付部分，被上訴人附帶
  上訴意旨求予廢棄改判，為無理由，應駁回其附帶上訴。
六本件事證已臻明確，兩造其餘攻擊、防禦方法及未經援用之證
  據，經本院斟酌後，認與判決結果不生影響，無再逐一詳予論
  駁之必要，附此敘明。
七據上論結，本件上訴人之上訴為一部有理由，一部無理由，被
  上訴人之附帶上訴為無理由。依民事訴訟法第450條、第449條
  第1項、第79條但書、第78條，判決如主文。
中    華    民    國    97    年    7     月    15    日
                    民事第九庭
                        審判長法  官  黃熙嫣
                              法  官  呂太郎
                              法  官  林玲玉
正本係照原本作成。
厚生玻璃工業股份有限公司不得上訴。
亞洲酒品事業股份有限公司如不服本判決，應於收受送達後20日
內向本院提出上訴書狀，其未表明上訴理由者，應於提出上訴後
20日內向本院補提理由書狀（均須按他造當事人之人數附繕本）
上訴時應提出委任律師或具有律師資格之人之委任狀；委任有律
師資格者，另應附具律師資格證書及釋明委任人與受任人有民事
訴訟法第466條之1第1項但書或第2項（詳附註）所定關係之釋明
文書影本。
中    華    民    國    97    年    7     月    17    日
                              書記官  倪淑芳
附註：
民事訴訟法第466條之1（第1項、第2項）：
對於第二審判決上訴，上訴人應委任律師為訴訟代理人。但上訴
人或其他法定代理人具有律師資格者，不在此限。
上訴人之配偶、三親等內之血親、二親等內之姻親，或上訴人為
法人、中央或地方機關時，其所屬專任人員具有律師資格並經法
院認為適當者，亦得為第三審訴訟代理人。


司法院資訊處製作；財團法人民間司法改革基金會備份。
